臺灣士林地方法院刑事判決　　　　　　　　　　　　　九十二年度訴字第七○○號
　　公　訴　人　臺灣士林地方法院檢察署檢察官
　　被　　　告　戊○○
右列被告因妨害自由等案件，經檢察官提起公訴（九十二年度偵緝字第九二一號），
本院判決如左：
    主  文
戊○○以強暴方法剝奪人之行動自由，處有期徒刑陸月，如易科罰金以佰元折算壹
日。又連續以加害生命、身體、財產之事，恐嚇他人，致生危害於安全，處有期徒刑
肆月，如易科罰金以佰元折算壹日。應執行有期徒刑玖月，如易科罰金以佰元折
算壹日。
    事  實
一、緣戊○○與乙○○之父甲○○原係從事園藝景觀工作之舊識，民國九十一年一月
    間，因戊○○從事計程車駕駛業務，收入不穩定且居無定所，遂請求甲○○代為
    介紹工作，甲○○見戊○○無處可居，乃將位於臺北市○○區○○街一段二九九
    巷十九號住處空房間租予戊○○居住。由於乙○○（已出嫁）固定將其所有車牌
    號碼九Ａ—九八一五號自用小客車停放上開娘家住處庭院，並偶爾回娘家，乃與
    戊○○認識，且因乙○○之夫婿在監服刑，二人遂有往來，乙○○即任由戊○○
    可隨時自江女娘家櫥櫃取得該車鑰匙而使用乙○○所有上開自用小客車，並多次
    駕駛上開車輛偕同前往臺北市○○區○○路「君閣賓館」投宿發生性關係，嗣於
    同年四月下旬因感情生變，乙○○即要求戊○○返還上開車輛，詎戊○○竟意圖
    為自己不法之所有，拒絕返還該車，將之據為己有，並將乙○○託其保管之白金
    、黃金手鍊各一條持往當鋪典當，所得供己賭博輸盡（所涉侵占罪部分未據起訴
    ），同年月二十七日上午九時許，戊○○返回上址租屋處欲取走衣物時，適為乙○○返家遇見，乙○○再度懇求戊○○返還上開車輛，戊○○則佯稱希望乙○○
    先載送伊至臺北縣新莊市始歸還車輛，乙○○迫於無奈只好同意其要求，遂由戊○○駕駛前開自小客車搭載乙○○前往臺北縣新莊市，途中二人即因前開白金、
    黃金手鍊已遭典當乙事發生爭吵，豈料戊○○竟出手毆打乙○○臉部及背部，並
    禁止乙○○離去而剝奪其行動自由，乙○○如提及希望返家，即又毆打之，致乙○○受有臉頰紅腫及背部五×二公分之傷害，自是日十時許起，即駕駛上開車輛
    在五股山區、八里海岸等處亂逛，乙○○為防再度遭到毆打，乃不敢再提離開之
    事，至同日晚上十時許止，因乙○○感到疲累，遂要求戊○○載送其至賓館休息
    ，戊○○始將乙○○送至上揭君閣賓館休息，適有乙○○友人丁○○來電，經乙○○告知上情，丁○○始至君閣賓館接乙○○回家，戊○○則趁隙駕駛上開車輛
    逃逸。翌日上午，乙○○接獲母親丙○○來電告知戊○○又回到上址租屋處，遂
    偕同丁○○返家向戊○○催討車輛，戊○○又謊稱該車停放在附近，願帶領前去
    取車，嗣步出租屋處後，即快步逃離現場。乙○○見戊○○始終不願返還車輛，
    乃報警處理，詎戊○○知情後，竟基於概括犯意，於同年四月二十九日下午一時
    五分許、同日下午一時十分許、五月一日晚上十時五十九分許及五月八日凌晨二
    時二分許，連續以「死了也要它陪」、「一定要逼我死」、「太大意了已經不止
    一次你該注意」、「小心‧‧‧（？妳？）將自食惡果！別太逞強！唉，暴風雨
    前的寧靜」、「本就要借三十萬把車擺平，不管後果怎樣我都無所怨尤，如壞不
    信任當初本不該留我，兩人之事本就難以言喻，而今生不如死我命乎，踐踏連狗
    不如，別人你敢」等加害生命、身體、財產內容之行動電話簡訊傳予乙○○，致
    生危害於安全。
二、案經乙○○訴由臺北市政府警察局北投分局報請臺灣士林地方法院偵查起訴。
    理  由
一、訊據被告戊○○固承認有傷害乙○○及傳上揭行動電話簡訊內容予告訴人即被害
    人乙○○之事實，然矢口否認有何妨害自由及恐嚇之犯行，辯稱：九十一年四月
    二十七日當天係因告訴人乙○○心情不好，要伊載她至八里海邊，不想回家即投
    宿賓館，是她自己刷卡付費；傳簡訊給她，目的是要告訴她其男友僅係假意示好
    ，實乃暴風雨前之寧靜，她說要我的命，我要求她車子賠我云云。惟查：
  (一)右揭妨害自由之犯罪事實，業據告訴人乙○○於警訊、偵審中指訴綦詳，並經證
    人丁○○到庭證述屬實，而告訴人遭被告毆打後受有臉頰紅腫及背部五×二公分
    之傷害，除據被告自白不諱外，且有臺北市立陽明醫院九十一年五月三日九一診
    字第五四九號甲種診斷書一份在卷可稽，事證明確。而上開診斷書雖未記載告訴
    人有臉頰紅腫之情形，但該情已經證人丁○○結證無誤，況告訴人就診開立診斷
    書之日期距事發時間已歷七日餘，臉部紅腫情形已然消退，並無違常理，無礙本
    件犯罪事實之認定。被告雖以右開情詞置辯，然查被告於本院訊問時初否認九十
    一年四月二十七日與告訴人在一起，當天並未遇見告訴人，亦無搭載告訴人至新
    莊或山區之情事（見本院九十二年十二月四日訊問筆錄）云云；嗣改稱：告訴人
    說她心情不好，要伊載其去八里海邊，不想回家，即投宿賓館（見本院九十二年
    十二月三十一日準備程序筆錄）云云，前後所述不一，實難輕信。反觀告訴人就
    此之指訴前後一致，衡情應無虛妄之處。參以倘非被告拘束告訴人之自由，告訴
    人即可自行離開賓館，何須請友人丁○○前來接她，且丁○○前往賓館時，被告
    即立刻駕車逃離，顯見被告確有以強暴手段妨害告訴人自由之犯行。
  (二)又被告於移審時即供稱：「‧‧‧他（按指告訴人）打電話跟我說要我的命，我
    認為他威脅我，我才傳簡訊給她。」（見本院九十二年十二月四日訊問筆錄）等
    語，且觀之被告所傳之簡訊內容為：「死了也要它陪」、「一定要逼我死」、「
    太大意了已經不止一次你該注意」、「小心‧‧‧（？妳？）將自食惡果！別太
    逞強！唉，暴風雨前的寧靜」、「本就要借三十萬把車擺平，不管後果怎樣我都
    無所怨尤，如壞不信任當初本不該留我，兩人之事本就難以言喻，而今生不如死
    我命乎，踐踏連狗不如，別人你敢」等語，此有翻拍自手機螢幕畫面之照片數幀
    附卷足參，其用語恫嚇意味明顯，焉能諉為無恐嚇之意，所辯顯不足採。
  (三)綜上所陳，被告所辯無非卸責之詞，洵無可採，本件事證已臻明確，被告犯行堪
    以認定，應依法論科。
二、核被告所為，係犯刑法第二百七十七條第一項之傷害罪、第三百零二條第一項之
    妨害自由罪、第三百零五條之恐嚇危害安全罪。被告先後多次恐嚇犯行，時間緊
    接，方法相同，觸犯構成要件相同之罪，顯係基於概括犯意為之，為連續犯，依
    刑法第五十六條之規定，以一罪論，並加重其刑。又按刑法第三百零二條第一項
    之妨害自由罪，原以強暴、脅迫為構成要件，其因而致普通傷害，乃強暴、脅迫
    之當然結果，除另有傷害故意外，仍祇成立該條項之罪，無同法第二百七十七條
    第一項之適用，最高法院三十年上字第三七○一號固著有判例可資參照，惟本件
    被告與告訴人係因手鍊遭典當乙事發生爭執，被告始出手毆打告訴人，並進而禁
    止告訴人離開，並非單純以此強暴手段遂行妨害自由之目的，與上揭判例所述情
    形尚屬有間，應認為被告所犯傷害罪與妨害自由罪二罪間，有方法結果之牽連關
    係，依刑法第五十五條之規定，應從較重之妨害自由罪處斷。被告所犯上開二罪
    間，犯意各別，罪名不同，應分論併罰之，公訴人認有方法結果之牽連關係，尚
    有未符，附此敘明。爰審酌被告之生活狀況、智識程度、與被害人原係男女朋友
    關係，因感情生變之犯罪動機、目的、刺激、手段，被害人所受傷害之程度及犯
    罪後猶飾詞圖卸尚無悔意等一切情狀，分別量處如主文所示之刑，並定其應執行
    之刑，且均諭知易科罰金之折算標準，以示懲儆。
三、公訴意旨另略以：被告戊○○意圖為自己不法之所有，於九十一年四月二十六日
    下午三時許，在上址租屋處，先自客廳櫥櫃內竊取乙○○所有前開自用小客車鑰
    匙後，再啟動該車駛離現場而竊取之，作為代步工具，並將乙○○置於車內之白
    金、黃金手鍊各一條典當，所得已賭博輸光，因認被告尚涉犯刑法第三百二十條
    第一項之竊盜罪嫌；另又於同年五月五日下午五時三十六分許，以行動電話傳簡
    訊內容為：「照相紅單一大堆」等語予告訴人，亦認此部分涉有刑法第三百零五
    條之恐嚇罪嫌云云。訊據被告則堅決否認有何竊盜、恐嚇情事，辯稱：伊認識乙○○後，上開車輛即一直由伊使用，因為兩人天天在一起，車鑰匙本即是伊在保
    管，後來二人因個性不合分手，要搬離上址租屋處，並向告訴人借用車輛一星期
    ，告訴人當時並有同意；乙○○為防手鍊遭其男友取去購買毒品，乃託伊保管，
    後來因為無錢償還賭債，始同意伊拿去典當，豈知告訴人懷疑伊檢舉其男友施用
    毒品，始誣指伊犯竊盜罪等語。經查：
  (一)按犯罪事實應依證據認定之，無證據不得推定其犯罪事實，刑事訴訟法第一百五
    十四條第二項定有明文。又事實之認定，應憑證據，如未能發現相當證據，或證
    據不足以證明，自不能以推測或擬制之方法，為裁判基礎；且認定事實所憑之證
    據，其為訴訟上證明，須達於通常一般人均不致有懷疑，而得確信其為事實之程
    度者，始得據為有罪之認定，倘其證明尚未達到此一程度而有合理之懷疑存在時
    ，尚難為有罪之認定基礎。又按告訴人之告訴，係以使被告受刑事訴追為目的，
    是其陳述是否與事實相符，仍應調查其他正據以資審認；且認定不利之事實，須
    依積極證據，苟積極證據不足為不利於被告事實之認定時，即應為有利於被告之
    認定，更不必有何有利之證據，最高法院三十年上字第八一六號、五十二年台上
    字第一三○○號、四十年台上字第八六號、七十六年台上字第四九八六號判例著
    有明文可資參照。
  (二)告訴人雖指稱被告竊取其自用小客車及白金、黃金手鍊，惟被告借住告訴人父親
    甲○○住處，因而認識告訴人，雙方並多次駕駛前開自小客車至賓館發生性關係
    等情，告訴人就此並不否認，雖指稱係被告威脅所致，但卻未告知家人或報警，
    且坦言偕同前往新莊打牌，顯見其刻意隱瞞部分事實。另告訴人亦承認多次將車
    借予被告使用，參以甲○○偵查中證稱：「只有幾次到桃園工作有把車借給被告
    使用，‧‧‧」（見臺灣士林地方法院檢察署九十二年度偵緝字第九二一號偵查
    卷第四十二頁）等語、告訴人母親丙○○偵查中證稱：「（問：乙○○有無把自
    用小客車借給戊○○？）有借過一兩次，但後來戊○○就常常私自把汽車開走，
    因戊○○知道汽車鑰匙放在客廳，未告訴我們就把車子開走。」（見臺灣士林地
    方法院檢察署九十二年度偵緝字第九二一號偵查卷第三十四頁）等語，倘告訴人
    未同意被告使用前開車輛，怎能一再容忍被告私自取走鑰匙後駕車？被告既有私
    下未經同意駕車之事實，何以仍將鑰匙置放客廳櫥櫃，而不另行妥善保管？實有
    違常理。況證人丙○○於本院審理時供承：被告均將鑰匙帶在身上，要用車即隨
    時開走（參見本院九十三年二月三日審判筆錄）等語，益徵被告所稱告訴人將車
    借伊使用，應屬實情。
  (三)又一般而言，極少有人會將貴重物品藏放車內，縱使告訴人為防其夫將手鍊持往
    購買毒品，僅須託其父母或友人保管甚或租用保險櫃即可，所謂購車後就一直放
    在車內云云，顯與常情有悖。且告訴人既將前開自小客車借予被告使用，竟未先
    行將手鍊取出，亦與常理不符。如告訴人所言因怕其夫得知有手鍊而將之取走，
    則依當時其與被告二人交往情形，委託被告保管該手鍊，並非不可能。況此部分
    犯罪事實，僅有告訴人之指訴，並無其他補強證據，尚難僅憑告訴人之指訴遽認
    被告竊取該物。
  (四)綜上所陳，公訴人所舉證據不能證明被告有竊盜犯行，雖有侵占罪嫌，惟起訴事
    實並非同一，本院自無法變更起訴法條，原應為無罪之諭知，然公訴意旨認此部
    分與前開有罪部分有牽連犯之裁判上一罪關係，爰不另為無罪之諭知。至被告所
    涉侵占罪嫌，宜由檢察官另為適法之處理，附此敘明。另上開簡訊內容為：「照
    相紅單一大堆」等語，似在抱怨收到很多紅單，無法看出有何恐嚇意味，實難認
    有恐嚇情事，原亦應為無罪之諭知，然公訴意旨認此部分與前開有罪部分有連續
    犯之裁判上一罪關係，爰不另為無罪之諭知。
據上論斷，應依刑事訴訟法第二百九十九條第一項前段，刑法第五十六條、第二百七
十七條第一項、第三百零二條第一項、第三百零五條、第五十五條、第五十一條第五
款、第四十一條，罰金罰鍰提高標準條例第一條前段、第二條，判決如主文。
本案經檢察官簡志龍到庭執行職務
中      華      民      國    九十三    年      三      月      五      日
                                  臺灣士林地方法院刑事第六庭
                                      審判長法  官  趙  文  卿
                                            法  官  彭  洪  媛
                                            法  官  李  昆  霖
右正本證明與原本無異。
如不服本判決，應於判決送達後十日內，向本院提出上訴狀。
                                            書記官  李  佩  真
中      華      民      國    九十三    年      三      月      八      日
附錄本判決論罪科刑依據之法條：
刑法第二百七十七條第一項：
  傷害人之身體或健康者，處三年以下有期徒刑、拘役或一千元以下罰金。
刑法第三百零二條第一項：
  私行拘禁或以其他非法方法，剝奪人之行動自由者，處五年以下有期徒刑、拘役或
  三百元以下罰金。
刑法第三百零五條：
  以加害生命、身體、自由、名譽、財產之事，恐嚇他人致生危害於安全者，處二年
  以下有期徒刑、拘役或三百元以下罰金。
